【裁判字號】    99,交聲,595
【裁判日期】    990430
【裁判案由】    違反道路交通管理處罰條例聲明異議
【裁判全文】
臺灣臺北地方法院交通事件裁定         99年度交聲字第595號
異  議  人
即受處分人  甲○○
上列異議人即受處分人因違反道路交通管理處罰條例案件，聲明
異議，本院裁定如下：
    主  文
異議駁回。
    理  由
一、異議意旨略以：異議人由於居住地與戶籍登記地不同，並未
    收到郵局寄送之罰單，代收件人也未將罰單轉交予異議人，
    以致罰鍰加倍，對此異議人深感不服。而異議人所有車號03
    81-VG 自小客車因尚有銀行車貸，無法自行更改寄送地，且
    異議人之其他罰單均能於期限內繳納，唯有本件罰單確實並
    未收到，因認原處分不當，爰聲明異議云云。
二、按受處分人不服第 8條主管機關所為之處罰，得於接到裁決
    書之翌日起20日內，並得依法扣除在途期間，向管轄地方法
    院聲明異議。道路交通管理處罰條例第 87條第1項及道路交
    通案件處理辦法第12條分別定有明文。道路交通異議案件，
    當事人非居住於處罰機關所在之鄉、鎮、市（包括縣轄市、
    省轄市及院轄市），但居住於受理聲明異議案件法院之管轄
    區域者，依本標準第2條第1款中之「地方法院在途期間」欄
    所載日數，扣除在途期間；而居住在臺北縣新店市者，地方
    法院在途期間為2日，法院訴訟當事人在途期間標準第2條第
    1款、第4條第1款第1目亦規定甚明。此為交通異議事件之程
    序規定，為聲明異議之合法要件，受處分人之聲明異議自須
    合於此項程序規定，法院始得受理為實體審查。交通法庭認
    聲明異議不合法律上之程式，且無從補正者，應以裁定駁回
    之，道路交通案件處理辦法第18條亦有規定。再違反道路交
    通管理事件統一裁罰基準及處理細則第 5條規定：處理違反
    道路交通管理事件，有關文書送達之程序，依行政程序法之
    規定。送達，於應受送達人之住居所、事務所或營業所為之
    ，但在行政機關辦公處所或他處會晤應受送達人時，得於會
    晤處所為之；於應送達處所不獲會晤應受送達人時，得將文
    書付與有辨別事理能力之同居人、受僱人或應送達處所之接
    收郵件人員；送達不能依上述方法為之者，得將文書寄存送
    達地之地方自治或警察機關，若由郵務機關送達者，得將之
    寄存於送達地之郵政機關，並作送達通知書兩份，一份黏貼
    於應受送達人住居所、事務所、營業所或其就業處所門首，
    另一份交由鄰居轉交或置於該送達處所信箱或其他適當位置
    ，以為送達。行政程序法第72條第1項、第73條第1項、第74
    條第1、2項分別規定明確。又依行政程序法第 74條第1項規
    定所為之寄存送達，並未準用民事訴訟法第138條第2項規定
    ，自應於寄存送達當日即生送達之效力（臺灣高等法院暨所
    屬法院97年法律座談會刑事類提案第42號審查意見、臺灣高
    等法院99年度交抗字第1060號裁定意旨參照）。
三、經查異議人對臺北市交通事件裁決所民國 99年1月25日北市
    裁催字第裁22-AS0000000號違反道路交通管理事件裁決書聲
    明異議，前開裁決書經原處分機關付郵寄出，向異議人戶籍
    地址臺北市○○區○○里○○○路 ○段58巷43號為送達，因
    未獲會晤本人或有辨別事理能力之同居人、受僱人或應送達
    處所之接收郵件人員，乃於99年2月1日寄存送達地之郵政機
    關即臺北雙連郵局，並作送達通知書兩份，一份黏貼於應受
    送達人住處門首，另一份置於應送達處所信箱或適當位置，
    以為送達等情，亦有臺北市交通事件裁決所送達證書在卷可
    稽（見99年度交聲字第595號本院卷第7頁）。本件異議人於
    99年2月5日交通違規陳述單及查詢單，與 99年4月14日臺北
    市交通事件裁決所收文之聲明異議狀中陳報其實際居住地為
    臺北縣新店市○○路○段97巷9弄6號1樓（見前揭本院卷第 3
    、15頁），惟未向戶政機關辦理戶籍變更登記，亦未於99年
    2月1日前向交通監理機關陳明，則原處分機關於寄送本件裁
    決書時，依所查知異議人之住居地即上開戶籍地址寄送裁決
    書，難謂原處分機關未盡本件文書應受送達處所之查明義務
    ，且異議人因怠於向公路監理機關辦理地址變更登記，亦未
    實際住居於戶籍地致無從收受送達，自屬可歸責於己，是其
    辯稱未接獲裁決書云云，顯非可阻卻上開裁決確定之正當事
    由。從而，原處分機關委託郵政機關所為之上開送達，合於
    行政程序法關於文書送達之規定，不論異議人實際有無前往
    領取本件裁決書，應於99年2月1日合法送達時起發生效力。
    又原處分機關位在臺北市中正區○○○路○段92號7樓，異議
    人收受送達時居住地依上開異議狀所載為臺北縣新店北新路
    2段97巷9弄6號1樓，則本件異議人非居住於處罰機關所在之
    臺北市，但居住於本院之管轄區域臺北縣新店市，依前揭說
    明，應扣除在途期間 2日，故本件聲明異議應於99年2月1日
    裁決書合法送達生效之翌日起 20日內，再扣除在途期間2日
    ，即99年2月23日（星期二）以前提出，然異議人遲至99年4
    月14日始對上開裁決聲明不服，有聲明異議狀所蓋收文戳章
    可憑（見前揭本院卷第 3頁），揆諸前開說明，本件異議人
    之聲明異議顯已逾法定期間，不合法律上程式，且無從補正
    ，自應將異議人之異議駁回。
據上論斷，應依道路交通案件處理辦法第18條前段，裁定如主文
。
中    華    民    國    99    年    4     月    30    日
                  交通法庭    法  官  詹慶堂
以上正本證明與原本無異。
如不服本裁定，應於裁定送達後5日內向本院提出抗告狀。
                              書記官  蔡易霖
中    華    民    國    99    年    4     月    30    日

司法院資訊處製作；財團法人民間司法改革基金會備份。
